臺灣臺中地方法院簡易民事判決
111年度中簡字第315號
原      告  陳心彥  

被      告  潘柏誠  


上列當事人間因過失傷害案件（本院110年度交簡字第471號），
經原告提起損害賠償之刑事附帶民事訴訟（本院110年度中交簡
附民字第75號），經刑事庭裁定移送前來，本院於民國111年5月
10日言詞辯論終結，判決如下： 
    主      文
被告應給付原告新臺幣81,898元，及自民國109年10月27日起至
清償日止，按週年利率百分之5計算之利息。
原告其餘之訴駁回。
訴訟費用由被告負擔2分之1，餘由原告負擔。
本判決第一項得假執行。    
    事實及理由
壹、程序部分：
    按訴狀送達後，原告不得將原訴變更或追加他訴，但請求之
    基礎事實同一者及擴張或減縮應受判決事項之聲明者，不在
    此限，民事訴訟法第255條第1項第2、3款、第436條第2項分
    別定有明文。本件原告於起訴時原聲明第1項係請求被告應
    給付原告新臺幣（下同）30萬元，及自刑事附帶民事起訴狀
    繕本送達翌日起至清償日止，按年息百分之5計算之利息。
    後原告變更該項聲明為：被告應給付原告162,463元（手錶
    維修費4,100元、醫療費用8,358元、換藥880元、車資14,12
     5元、機車修繕費19,500元、看護費用15,500元、精神上損
    害10萬元，見本院卷第188頁），及自刑事附帶民事起訴狀
    繕本送達翌日起至清償日止，按年息百分之5計算之利息。 
  
    核屬減縮應受判決事項之聲明，依上開說明，均無不合，應
    予准許。
貳、實體部分：
一、原告主張：
    被告於民國108年10月31日下午5時47分，騎乘車牌號碼000-
    0000號自小客車（下稱系爭汽車），沿臺中市南屯區東興路
    2段由北往南方向行駛，行經該路段與大墩七街交岔路口，
　　欲左轉進入大墩七街時，本應注意汽車行駛至交岔路口，轉
    彎車應讓直行車先行，而依當時之情形，天候晴、夜間有照
    明、路面鋪設柏油、乾燥、無缺陷、無障礙物、視距良好，
    並無不能注意之情事，竟疏未注意車前狀況即貿然左轉，適
    原告騎乘車牌號碼000-000號普通重型機車（下稱系爭機車
    ），沿東興路2段由南往北方向行經前開交岔路口，見狀閃
    避不及而緊急剎車，原告因而人車倒地，受有右側手肘擦傷
    、左側手肘擦傷、右側手部擦傷、左側手部擦傷、左側大腿
    擦傷、右側膝部擦傷、左側膝部擦傷、右側足踝部擦傷、左
    腰擦傷、左足部擦傷等傷害。又被告前開過失傷害行為，業
    經本院以110年度交簡字第471號刑事判決判處拘役35日，得
    易科罰金在案。另原告因此受有下列之損害：手錶維修費4,
    100元、醫療費用8,358元、換藥880元、車資14,125元、機
    車修繕費19,500元、看護費用15,500元（一天500元，共31
    天）、精神上損害10萬元，合計162,463元。爰依侵權行為
    之法律關係，提起本件訴訟等語。並聲明：1.被告應給付原
    告162,463元，及自起訴狀繕本送達翌日起至清償日止，按
    年息百分之5計算之利息。2.訴訟費用由被告負擔。
二、被告則以：
    本件事故中，被告確實具有肇事責任，願意就原告之本件全
    部請求負賠償責任，然其中之精神慰撫金請求過高，被告無
    法接受等語，資為抗辯。
三、得心證之理由：
（一）原告上開其因被告過失行為而受有傷害及其他損失之主張
      ，有林新醫院診斷證明書、醫療費用收據、臺安分院雙十
      分院診斷證明書、門診收據、育鼎輪業車行估價單、交通
      部公路總局臺中區監理所函文、機車買賣合約書、手錶維
      修估價單、網路手錶價格資料、耀顏精品行收據、大都會
      車隊計程車費估價資料、權利讓與證明書等件為證（見本
      院卷第57-59、73-75、81-87、109-155、163、171頁）；
      並有本院110年度交簡字第471號刑事判決、臺灣臺中地方
      檢察署109年度偵字第19864號起訴書在卷可稽（見本院卷
      第17-22頁）；被告並不爭執其於本件車禍中具有過失，
      及除精神慰撫金外，應就原告請求之金額賠償之（見本院
      卷第188頁），堪信原告主張之事實為真正。
（二）按因故意或過失，不法侵害他人之權利者，負損害賠償責
      任；汽車、機車或其他非依軌道行駛之動力車輛，在使用
      中加損害於他人者，駕駛人應賠償因此所受之損害，民法
      第184條第1項前段、第191條之2前段分別定有明文。次按
      不法侵害他人之身體或健康者，對於被害人因此喪失或減
      少勞動能力或增加生活上之需要時，應負損害賠償責任；
      不法侵害他人之身體、健康、名譽、自由、信用、隱私、
　　　貞操，或不法侵害其他人格法益而情節重大者，被害人雖
      非財產上之損害，亦得請求賠償相當之金額，其名譽被侵
      害者，並得請求回復名譽之適當處分，民法第193條、第1
      95條載有明文。本件原告請求因本件交通事故所受損害之
      賠償，應否准許，分述如下：
    1.手錶維修費4,100元：
　　  再按當事人已證明受有損害而不能證明其數額或證明顯有
      重大困難者，法院應審酌一切情況，依所得心證定其數額
      ；損害賠償之訴，原告已證明受有損害，有客觀上不能證
      明其數額或證明顯有重大困難之情事時，如仍強令原告舉
      證證明損害數額，非惟過苛，亦不符訴訟經濟之原則，爰
      增訂第2項，規定此種情形，法院應審酌一切情況，依所
      得心證定其數額，以求公平，此有民事訴訟法第222條第2
      項明文暨其立法理由可參。查原告主張手錶因本件事故而
      受損，本院審酌原告所受之傷勢部位堪認確有原告所稱受
      損之情事，且原告因時間久遠，無從提出當初購買之費用
      單據、該款手錶之網路市價約8,600元、維修估價單為4,1
      00元等節（見本院卷第143-145頁），被告均不爭執（見
      本院卷第167、188頁）後，認原告此部分之請求核屬有理
      ，應屬可採。
　　2.醫療費用8,358元及換藥費880元部分：
      原告此部分之請求業據其提出林新醫院診斷證明書、醫療
      費用收據、臺安分院雙十分院診斷證明書、門診收據附卷
      可查（見本院卷第57-59、109-141、171頁），且為被告
      所不爭執（見本院卷第188頁），堪認屬實，是原告此部
      分之請求為有理由，應予准許。
    3.車資14,125元部分：
      業據原告提出林新醫院診斷證明書、醫療費用收據、臺安
      分院雙十分院診斷證明書、門診收據、大都會車隊計程車
      費估價資料為證（見本院卷第57-59、109-141、147-155
      、171頁），被告並不爭執（見本院卷第188頁），是原告
      該部分之主張亦屬可採。
    4.機車修繕費19,500元部分：
      另按契約另有訂定外，應回復他方損害發生前之原狀；因
      回復原狀而應付金錢者，自損害發生時起，加給利息；第
      1 項情形，債權人得請求支付回復原狀所必要之費用，以
      代回復原狀，民法213 條第1 項、第2 項、第3 項分別定
      有明文。物被毀損時，被害人除得依民法第196 條請求賠
      償外，並不排除民法第213 條至第215 條之適用。依民法
      第196 條請求賠償物被損所減少之價額，得以修復費用為
      估定之標準，但以必要者為限（例如：修理材料以新品換
      舊品，應予折舊）（最高法院77年度第9 次民事庭會議決
      議（一）參照) 。查系爭機車因本件車禍受損所支出之修
      理費用為53,600元，其中零件費用為49,100元、工資為4,
      500 元等情，有育鼎輪業商行估價單附卷可佐（本院卷第
      73-75頁）。而零件費用既係以新零件更換舊零件，於原
      告請求被告賠償時，即應予計算折舊。又依行政院所頒「
      固定資產耐用年數表」及「固定資產折舊率表」之規定，
      機車之耐用年數為3 年，採定率遞減法計算其折舊，每年
      折舊千分之536 ，另依營利事業所得稅查核準則第95條第
      6 項規定「固定資產提列折舊採用定率遞減法者，以1 年
      為計算單位，其使用期間未滿1 年者，按實際使用之月數
      相當於全年之比例計算之，不滿1 月者，以1 月計」，又
      採用定率遞減法計算折舊者，其最後1 年之折舊
      額，加歷年累計折舊額，其總和不得超過該資產成本10分
　　  之9 。故逾耐用年數之汽車，其殘值為10分之1。系爭機
　　  車為99年7 月間出廠，有機車車籍查詢資料在卷可參( 本
　　  院卷第83頁) ，是系爭機車自出廠至本件事故發生之108 
　　  年10月止，使用期間為9 年餘，已逾機車耐用年限，故關
　　  於零件折舊部分，應以10分之9 計算其折舊。依上開說明
　　  折舊後，扣除折舊之零件費用為4,910 元（49,100元×1/1
　　  0＝4,910 元），而工資費用部分不生折舊問題，是系爭
　　  機車修復之必要費用為9,410元（4,910＋4,500＝9,410) 
　　  。原告逾此部分之請求並無理由，應予駁回。
    5.看護費15,500元部分：
      原告於車禍受傷後雙膝及左髖部多處嚴重挫傷，需專人照
      顧一個月，每日支出專人照顧費用500元，應為合理一情
      ，有臺安醫院雙十分院111年4月21日安醫字第0000000號
      函及原告病歷資料在卷可考（見本院卷第181、183頁），
      被告並不爭執（見本院卷第188頁），是原告請求每日500
      元，共31日之看護費用，合計15,500元，乃有理由。
    6.精神慰撫金10萬元部分：
      復按非財產上損害之慰撫金數額，究竟若干為適當，應斟
      酌兩造身分、地位、經濟狀況、加害程度及其他各種情形
      ，俾為審判之依據（最高法院86年度臺上字第511號、86 
       年度臺上字第3537號判決意旨參照）。查原告為大學畢
業
      ，未婚，生於單親家庭，需扶養父親、祖母，任職東森旅
      行社臺中分公司，月薪約6萬餘元，名下有機車、汽車各
      一輛，亦有位在龜山及臺中、與弟弟共有之不動產；而被
      告為高職肄業，未婚，入監前曾任職餐廳服務員、月薪約
       2萬元，需扶養母親每月5,000元，支付房租每月約5,000
      元，名下無汽機車或不動產等事實，經兩造陳明在卷（見
      本院卷第107、157、169頁），並有本院依職權調閱之個
      人基本資料查詢結果、兩造稅務電子閘門財產所得調件明
      細表在卷可據（見本院卷第29、41-51頁），堪認屬實。
      本院審酌上情，及事故發生之原因、被告侵害情節之輕重
      、原告所受之身體、精神痛苦之程度等情狀，認原告所得
      請求賠償之精神慰撫金，以5萬元為適當，其餘逾此數額
      之請求，非有理由。
    7.小計：原告因本件車禍所得請求被告賠償之金額為102,37
      3元（4,100＋8,358＋880＋14,125＋9,410＋15,500＋50,
      000＝102,373）。
（三）惟按車輛行至交岔路口，轉彎車應注意並禮讓直行車先行
      通過，再行轉彎，道路交通安全規則第102條第1項第7款
      訂有明文；汽車行駛時，駕駛人應注意車前狀況及兩車並
      行之間隔，並隨時採取必要之安全措施，道路交通安全規
      則第94條第3項載有明文。再按損害之發生或擴大，被害
      人與有過失者，法院得減輕賠償金額，或免除之，民法第
      217條第1項定有明文。此項規定之目的，在謀求加害人與
      被害人間之公平，故在裁判上法院得以職權減輕或免除之
      （最高法院85年臺上字第1756號判例意旨可稽）。經查，
      被告固有車輛行至交岔路口轉彎車未注意並禮讓直行車先
      行之過失，惟參以原告於警詢時陳稱：伊騎乘系爭機車，
      沿東興路2段南往北直行，在路口前發現對向有系爭汽車
      左轉大墩七街，立即緊急煞車為閃避動作，發現危險時很
      接近對方了，未與對方發生撞擊，當時視線、天候、路況
      均良好等語（見臺灣臺中地方檢察署109年度發查字第66
      號卷第29-31頁），堪認原告騎乘系爭機車行經上開路口
      時，亦疏未注意車前狀況而有過失甚明。本件前經送請臺
      中市車輛行車事故鑑定會鑑定，鑑定結果認：「一、乙○○
      駕照被吊（註）銷仍駕駛自用小客車，行至設有行車管制
      號誌交岔路口，左轉彎未讓對向直行車先行，為肇事主因
      。二、甲○○駕駛普通重型機車，行經設有行車管制號誌交
      岔路口，未注意車前狀況適採安全措施，為肇事次因」，
      此有臺中市車輛行車事故鑑定會中市車鑑第0000000號鑑
      定意見書附卷可參（見本院109年度交易字第1682號卷第9
      7、98頁），亦同本院之認定，足徵原告於本件車禍中亦
      與有過失。從而，本院審酌雙方過失之程度及對本件事故
      造成之影響大小，認被告就本件事故應負擔80%之過失責
      任，原告則應負擔20%之過失責任。基此，爰依前開規定
      ，減輕被告之賠償金額為81,898元（102,373元×80%＝81,8
      98元，元以下四捨五入）。
（四）末按給付有確定期限者，債務人自期限屆滿時起，負遲延
      責任；給付無確定期限者，債務人於債權人得請求給付時
      ，經其催告而未為給付，自受催告時起，負遲延責任；其
      經債權人起訴而送達訴狀，或依督促程序送達支付命令，
      或為其他相類之行為者，與催告有同一之效力，民法第22
      9條第1項、第2項定有明文。遲延之債務，以支付金錢為
      標的者，債權人得請求依法定利率計算之遲延利息；但約
      定利率較高者，仍從其約定利率；應付利息之債務，其利
      率未經約定，亦無法律可據者，週年利率為百分之5，民
      法第233條第1項、第203條亦分別明定。查本件原告對被
      告請求之損害賠償債權，核屬無確定期限之給付，亦未約
      定利率，既經原告起訴，而於109年10月26日送達刑事附
      帶民事起訴狀繕本予被告，有本院之送達證書明在卷足佐
      （見本院110年度交簡附民字第75號卷第13頁），被告迄
      未給付，則自送達起訴狀繕本之翌日起，當應負遲延責任
      。原告請求被告自起訴狀繕本送達被告翌日即109年10月2
       7日起，按年息百分之5計算之法定遲延利息，核無不
      合，應予准許。
四、原告依侵權行為之法律關係，請求被告給付原告81,898元  
    ，及自起訴狀繕本送達翌日（即109年10月27日）起至清償
    日止，按週年利率5%計算之利息，為有理由，應予准許，至
    逾此部分之請求，則屬無據，應予駁回。
五、本件事證已臻明確，兩造其餘攻擊防禦方法，經審酌後核與
    判決結果不生影響，爰不逐一論述。
六、本件原告勝訴部分，係依民事訴訟法第427條第1項規定適用
    簡易訴訟程序，所為被告敗訴之判決，應依民事訴訟法第38
     9條第1項第3款規定，依職權宣告假執行。
七、本件係原告提起刑事附帶民事訴訟，經本院刑事庭依刑事訴
    訟法第504 條第1 項規定裁定移送前來，依同條第2 項之規
    定，原免納裁判費，然就原告請求之車輛修復費用及財物損
    失部分，非屬過失傷害犯罪所受之損害，自不在刑事附帶民
    事訴訟之範圍，原告既已依法繳納裁判費，是在本院民事庭
    審理期間，產生訴訟費用1,000元，爰依民事訴訟法第79條
    之規定，按兩造之勝敗比例，由被告負擔2分之1，餘由原告
    負擔。　　
中　　華　　民　　國　　111 　年　　5 　　月　　31　　日
　　             臺灣臺中地方法院臺中簡易庭
　　                             法　官林秉暉
以上為正本係照原本作成。
如不服本判決，應於送達後20日內，向本院提出上訴狀並表明上
訴理由，如於本判決宣示後送達前提起上訴者，應於判決送達後
20日內補提上訴理由書（須附繕本）。如委任律師提起上訴者，
應一併繳納上訴審裁判費。
中　　華　　民　　國　　111 　年　　5 　　月　　31　　日
                                  書記官  王志伃